【裁判字號】    98,簡上,20
【裁判日期】    980324
【裁判案由】    詐欺
【裁判全文】
臺灣彰化地方法院刑事判決              98年度簡上字第20號
上  訴  人  臺灣彰化地方法院檢察署檢察官
被      告  甲○○
上列上訴人因被告詐欺案件，不服本院九十七年度彰簡字第一二
四七號中華民國九十七年十二月十五日第一審簡易判決（原聲請
簡易判決處刑案號：九十七年度偵字第九六六九號、第九六八三
號、第九七一０號、第九七九三號）及檢察署檢察官移送併案審
理（臺灣彰化地方法院檢察署九十七年度偵字第一０六八九號、
第一一三三八號、臺灣臺中地方法院檢察署九十七年度偵字第二
七０三五號、第二九三二五號、臺灣板橋地方法院檢察署九十八
年度偵字第七八二號、臺灣新竹地方法院檢察署九十八年度偵字
第九九０號），本院管轄第二審合議庭判決如下：
    主  文
原判決撤銷。
甲○○幫助意圖為自己不法之所有，以詐術使人將本人之物交付
，處有期徒刑陸月，如易科罰金，以新臺幣壹仟元折算壹日。
    犯罪事實
一、甲○○明知個人之帳戶關係本身之信用具有一身專屬之性質
    ，在現今金融機構開立帳戶使用並無特殊之條件與困難，而
    一般人均係使用自己之帳戶，如涉及使用他人之帳戶常與財
    產犯罪密切相關，且取得他人存摺之目的在於收取贓款及掩
    飾犯行使之不易遭人追查，其在能預見姓名年籍不詳之成年
    男子等人收受帳戶之目的係欲隱匿真實身分，以供犯罪集團
    進行詐欺犯罪所用下，竟仍基於幫助他人詐欺取財之不確定
    犯意，而其發生並不違背其本意之認識下，竟不顧他人所可
    能遭受之危害，容任他人藉以遂行犯罪，於民國九十七年八
    月十九日下午五時許，在彰化縣鹿港鎮○○路之土地銀行前
    ，將其所申設之華南銀行鹿港分行帳號000000000
    000號帳戶、第一商業銀行鹿港分行帳號0000000
    0000號帳戶及臺灣銀行鹿港分行之存摺、印章、提款卡
    及密碼等物，以新臺幣（以下同）九千元之價格販賣予不詳
    姓名年籍綽號「王姐」之成年女子，同時並稱其第一商業銀
    行鹿港分行帳戶之提款卡尚未備齊，故當天無法交付，須延
    後交付，經該綽號「王姐」成年女子應允後，甲○○於備齊
    第一商業銀行帳戶提款卡及密碼後，乃與該女子聯絡後，於
    九十七年八月二十五日晚上七時三十分許，在彰化縣秀水鄉
    ○○路與民生街口之統一超商前，將其所有之第一商業銀行
    鹿港分行帳戶之提款卡及密碼交予該成年女子使用，以此方
    法幫助他人實行詐欺取財犯罪。嗣該姓名、年籍不詳綽號「
    王姐」之成年女子所屬之詐欺集團成員以甲○○所交付之上
    開華南銀行及第一銀行帳戶為犯罪工具，先後為如附表所示
    之詐欺取財行為，並使如附表所示之被害人不疑有他而陷於
    錯誤，依該詐騙集團成員指示於如附表所示之時間，將金錢
    匯入詐騙集團成員所提供之甲○○所出售之上開帳戶內，旋
    遭提領殆盡。嗣經被害人發覺受騙，始報警處理，而查悉上
    情。
二、案經彰化縣警察局鹿港分局、臺北市政府警察局內湖分局及
    南投縣政府警察局中興分局報請臺灣彰化地方法院檢察署檢
    察官偵查起訴及檢察署檢察官移送併案審理（臺灣彰化地方
    法院檢察署九十七年度偵字第一０六八九號、第一一三三八
    號、臺灣臺中地方法院檢察署九十七年度偵字第二七０三五
    號、第二九三二五號、臺灣板橋地方法院檢察署九十八年度
    偵字第七八二號、臺灣新竹地方法院檢察署九十八年度偵字
    第九九０號）。
    理  由
壹、程序方面：
    按被告以外之人（包括證人、鑑定人、告訴人、被害人及共
    同被告等）於審判外之陳述雖不符刑事訴訟法第一百五十九
    條之一至之四等四條之規定，而經當事人於審判程序同意作
    為證據，法院審酌該言詞陳述或書面陳述作成時之情況，認
    為適當者，亦得為證據；當事人、代理人或辯護人於法院調
    查證據時，知有刑事訴訟法第一百五十九條第一項不得為證
    據之情形，而未於言詞辯論終結前聲明異議者，視為有前項
    之同意，同法第一百五十九條之五定有明文。立法意旨在於
    傳聞證據未經當事人之反對詰問予以核實，原則上先予排除
    。惟若當事人已放棄反對詰問權，於審判程序中表明同意該
    等傳聞證據可作為證據；或於言詞辯論終結前未聲明異議，
    基於尊重當事人對傳聞證據之處分權，及證據資料愈豐富，
    愈有助於真實發見之理念，且強化言詞辯論主義，使訴訟程
    序得以順暢進行，上開傳聞證據亦均具有證據能力。本件證
    人即被害人癸○○、辛○○、庚○○、戊○○、己○○、子
    ○○、丁○○、丙○○、卯○○、丑○○、辰○○、乙○○
    、壬○○、寅○○等人及證人余玫苓、葉天和於警詢中為陳
    述，其性質雖屬傳聞證據，惟查無符合同法第一百五十九條
    之一至之四等前四條之情形，其等所為之上開警詢筆錄內容
    ，業經本院審理時予以提示並告以要旨，且經檢察官及被告
    表示意見，當事人已知上述筆錄乃傳聞證據，且未於言詞辯
    論終結前對該等筆錄內容聲明異議，依上開規定，是其等於
    警詢中之證言已擬制同意其有證據能力，本院審酌上開筆錄
    作成時，較無人情施壓或干擾，亦無不當取供之情形，認為
    以之作為本案之證據亦屬適當，是其等於警詢中之證言自具
    有證據能力。
貳、實體部分：
一、訊據被告甲○○對於上開幫助詐欺取財之犯行坦承不諱，經
    查：
（一）該姓名、年籍不詳綽號「王姐」之成年女子及所屬之詐欺
      集團成員以被告所交付之上開帳戶為犯罪工具，用以詐欺
      取財之事實，業經證人即被害人癸○○、辛○○、庚○○
      、戊○○、己○○、子○○、丁○○、丙○○、卯○○、
      丑○○、辰○○、寅○○、乙○○、壬○○等人及證人余
      玫苓、葉天和於警詢中證述及證人卯○○、黃永仁於偵訊
      中證述綦詳，此外並有華南商業銀行鹿港分行函覆之甲○○開戶相關基本資料、存款事故狀況查詢印表、存款往來
      明細表、單摺掛失止付申請書、單據存摺補（換）領書、
      第一銀行鹿港分行函覆之甲○○開戶相關基本資料、存款
      往來明細表、單摺掛失止付申請書、單據存摺補（換）領
      書、寅○○彰化銀行存摺影本、華南商業銀行自動櫃員機
      交易明細、臺灣銀行自動櫃員機交易明細表、兆豐國際商
      業銀行自動櫃員機交易明細、中國信託自動櫃員機交易明
      細、郵政自動櫃員機交易明細表、丑○○之即時轉出交易
      通知、郵政跨行匯款申請書、辛○○之存摺影本、奇摩拍
      賣網上資料、奇摩拍賣網站得標通知中華電信數據ＣＲＩ
      Ｓ查詢單、郵政跨行匯款申請書、華南商業銀行活期性存
      款存款憑條（收據）各一份及第一銀行自動櫃員機交易明
      細六份、郵政自動櫃員機交易明細表三份、通聯調閱查詢
      單三份、帳號使用人資料查詢二份暨網頁資料等在卷可稽
      ，足徵被告所申設之上開華南銀行及第一銀行帳戶，確遭
      詐騙集團成員作為實施詐欺取財之用。
（二）另按刑法上之故意，分直接故意（確定故意）與間接故意
      （不確定故意），「行為人對於構成犯罪之事實，明知並
      有意使其發生者」為直接故意，「行為人對於構成犯罪之
      事實，預見其發生而其發生並不違背其本意者」為間接故
      意；一般人至金融機構開設帳戶並非難事，如非因財產犯
      罪等不法目的，依常情並無捨棄自己帳戶而迂迴以花費金
      錢或其他方法向無相當信賴關係之陌生人取得帳戶使用之
      理，且近年來以退稅或中獎等不實電話內容而詐欺取財之
      犯罪類型層出不窮，該等犯罪，多數均係利用他人帳戶作
      為詐欺所得財物之出入帳戶，業經媒體廣為披載，是依一
      般人通常之知識、智能及經驗，均已深知向陌生人購買、
      承租或其他方法取得帳戶之人，多係欲藉該帳戶取得不法
      犯罪所得，且隱匿實際身分，以逃避司法單位之追查，若
      此社會現實，恆係一般人本於日常生活經驗即可體察，被
      告對此自亦難諉為不知，故被告將上開華南銀行及第一銀
      行帳戶之存摺、提款卡與密碼販賣予姓名、年籍不詳綽號
      「王姐」之成年女子，導致該帳戶將來可能被用來作為詐
      欺取財等非法用途之工具乙節，應有所預見，且不違背其
      本意。是以，被告猶提供所有之上開帳戶予姓名、年籍不
      詳綽號「王姐」之詐欺集團成員使用，足認被告主觀上容
      任該詐欺集團將上開帳戶作為詐欺取財之指定帳戶使用，
      準此，被告確有幫助詐欺取財之不確定故意甚明。
（三）綜上所述，足認本件事證已臻明確，被告犯行堪予認定，
      應予依法論科。
二、被告提供帳戶存摺、提款卡及提款卡密碼予他人供詐欺取財
    匯款使用，雖並未參與詐欺取財構成要件之行為，然其顯係
    以幫助之意思，參與詐欺取財構成要件以外之行為，為幫助
    犯，故核被告所為，係犯刑法第三十條第一項、第三百三十
    九條第一項之幫助詐欺取財罪。被告於九十七年八月十九日
    即與收購帳戶之詐騙集團成員約定販賣三銀行帳戶，並已交
    付該三銀行之存摺，僅係因第一銀行帳戶之提款卡尚未齊備
    ，故交付第一銀行提款卡時間會延後，並因該收購帳戶之詐
    騙集團成員應允後，嗣後再於九十七年八月二十五日交付第
    一銀行之提款卡，故被告顯係接續提供上開三銀行帳戶存摺
    、提款卡（含密碼）予姓名、年籍不詳綽號「王姐」之成年
    女子所屬之詐欺集團使用分別詐欺被害人癸○○、辛○○、
    庚○○、戊○○、己○○、子○○、丁○○、丙○○、卯○○、丑○○、辰○○、乙○○、壬○○及寅○○，被告僅有
    一幫助行為，雖正犯為多次詐欺行為，就被告而言，僅有一
    次犯罪行為，仍僅成立一幫助犯之罪（最高法院九十六年度
    臺非字第二四五號判決要旨參照）。是本案被告以一個幫助
    行為，雖助成正犯對被害人癸○○、辛○○、庚○○、戊○○、己○○、子○○、丁○○、丙○○、卯○○、丑○○、
    辰○○、乙○○、壬○○及寅○○等人詐欺取財得逞，惟正
    犯之詐欺犯行究為單一或數犯行，並不影響幫助犯單一幫助
    詐欺行為之成立，亦即本案被告提供銀行帳戶存摺、提款卡
    （含密碼）予正犯使用之行為既係單一行為，祇能論以一個
    幫助詐欺取財罪。又被告係幫助他人犯罪，應依刑法第三十
    條第二項之規定，減輕其刑。原審判決論以被告幫助詐欺取
    財罪刑，固非無見，然未審酌(一)本案被告係於九十七年八月
    十九日即與收購帳戶之詐騙集團成員約定販賣三銀行帳戶，
    並已交付該三銀行之存摺，僅係因第一銀行帳戶之提款卡尚
    未齊備，故與該收購帳戶之詐騙集團成員約定於九十七年八
    月二十五日再交付第一銀行之提款卡，故被告顯係接續提供
    上開三銀行帳戶存摺接續提供上開三銀行帳戶存摺、提款卡
    （含密碼）予詐欺集團使用分別詐欺被害人癸○○等人，被
    告僅有一幫助行為，雖正犯為多次詐欺行為，就被告而言，
    僅有一次犯罪行為，仍僅成立一幫助犯之罪，原審認被告成
    立二幫助詐欺取財罪，尚有未洽。(二)本件尚有被害人癸○○
    、辛○○、庚○○、己○○、卯○○、丑○○、辰○○、乙○○、壬○○及寅○○受騙部分，原判決未及審酌，尚有未
    洽，檢察官上訴意旨亦指摘及此，原判決既有上開可議之處
    ，自應由本院將原審判決撤銷改判。爰審酌被告任意提供帳
    戶予不法份子使用，且其所提供帳戶非惟幫助詐騙者遂行詐
    財目的，同時使詐欺者得以隱匿其真實身分，減少遭查獲之
    風險，愈使其肆無忌憚，加深犯罪之猖獗，致使社會經濟遭
    受重大危害，及其犯罪後之態度等一切情狀，量處如主文第
    二項所示之刑，並依刑法第四十一條第一項前段之規定諭知
    易科罰金之折算標準，以資懲儆。
據上論斷，應依刑事訴訟法第四百五十五條之一第一項、第三項
、第三百六十九條第一項前段、第三百六十四條、第二百九十九
條第一項前段，刑法第三百三十九條第一項、第三十條第一項前
段、第二項、第四十一條第一項前段，刑法施行法第一條之一，
判決如主文。
本案經檢察官陳茂榮到庭執行職務。
中    華    民    國    98    年    3     月    24    日
                  臺灣彰化地方法院刑事第二庭
                                  審判長法官   石馨文
                                  法      官   羅永安
                                  法      官   尚安雅
以上正本證明與原本無異。
本件不得上訴。
中    華    民    國    98    年     3    月     25    日
                                  書  記  官   洪年慶
附錄本案論罪科刑法條全文：
刑法第三百三十九條
意圖為自己或第三人不法之所有，以詐術使人將本人或第三人之
物交付者，處 5 年以下有期徒刑、拘役或科或併科 1 千元以下
罰金。
以前項方法得財產上不法之利益或使第三人得之者，亦同。
前二項之未遂犯罰之。


司法院資訊處製作；財團法人民間司法改革基金會備份。
